【裁判字號】    99,竹小,105
【裁判日期】    990414
【裁判案由】    返還押租金
【裁判全文】
臺灣新竹地方法院民事小額判決         99年度竹小字第105號
原      告  甲○○
被      告  乙○
上列當事人間返還押租金事件，本院於民國99年3 月31日辯論終
結，判決如下：
    主  文
被告應給付原告新臺幣壹萬陸仟元，及自民國九十九年一月十二
日起至清償日止，按年息百分之五計算之利息。
原告其餘之訴駁回。
訴訟費用新臺幣壹仟元由被告負擔。
本判決得假執行。
    事實及理由
甲、程序方面：
    本件原告原係向本院聲請核發支付命令，惟被告業於法定期
    間內提出異議，依據民事訴訟法第521條第2項規定，即應以
    原支付命令之聲請視為起訴。
乙、實體方面：
壹、原告方面：
一、原告起訴主張：緣兩造於民國92年9月1日訂有房屋租賃契約
    ，約定由原告承租被告所有門牌號碼為新竹市○○○街43號
    3 樓之房屋（下稱系爭房屋），租期自92年9 月1 日至94年
    8 月31日止，由原告以每月租金新台幣（下同）8,000 元繼
    續向被告承租房屋，並約定押租金為16,000元。前開租約期
    滿後，原告復與被告就系爭房屋重訂租約，約定租期自94年
    9 月1 日起至96年8 月31日止。上開租賃契約到期後，原告
    仍繼續承租上開房屋，並按期支付租金，惟兩造未再另訂租
    賃契約書。嗣原告於98年10月間告知被告不再承租系爭房屋
    ，改由訴外人張義雄承租系爭房屋及給付押租金，請求被告
    返還原告已交付之押租金，詎被告竟以原告並未支付押租金
    為由，而拒不返還原告已給付之押金16,000元。爰依租賃契
    約之法律關係，請求被告返還押租金16,000元及法定遲延利
    息。
二、對被告抗辯之陳述：
(一)、被告雖辯稱原告未曾交付押租金，惟原告於92年承租系爭房
    屋當時，確實以現金方式交付押租金，否則何以原告向被告
    承租系爭房屋至98年11月止，約6 年期間被告均未向原告催
    討押租金。至於原告所開立之票面金額4,000 元支票，乃92
    年9 月間因系爭房屋裝潢需半個月，遂以前開支票支付剩餘
    半個月房租4,000 元。且被告於契約記載如果不租滿2 年，
    不退還押租金2 個月。
(二)、被告有同意張義雄繼續承租，並且收取張義雄給付租金每月
    8 千元，一直到今日張義雄還有承租，他們沒有訂約，只要
    每月按時給付房租即可。被告之房屋不同樓層有不同承租人
    ，被告亦未舉證證明系爭房屋之玻璃、1 樓喇叭鎖毀損確係
    原告所致。
三、訴之聲明：
(一)、被告應給付原告16,000元，並自民國99年1 月5 日起至清償
    日止，按年利率百分之5 計算之利息。
(二)、訴訟費用由被告負擔。
四、證據：
    提出租賃契約、給付租金支票明細表（均影本）為證。
貳、被告方面：
一、原告於92年9 月1 日向被告承租系爭房屋時，僅交付票面金
    額4,000 元，付款人為玉山銀行之支票乙紙予被告，被告自
    始未收到押租金。嗣後因原告均有按時給付租金，被告亦未
    向原告催討前開押租金，第一個月原告應給付被告租金8千
    元及押租金2 個月1 萬6 千元，總共2 萬4 千元。但是原告
    僅給付被告4 千元。契約記載「看著辦」的字是被告書寫的
    。原告有破壞系爭房屋玻璃、喇叭鎖，當時被告有請湳雅派
    出所洪姓員警過來看，被告向原告催繳水電費用時，才知原
    告把房子租賃給張義雄。原告有同意系爭房屋由張義雄繼續
    承租。
二、答辯聲明：原告之訴駁回。
三、證據：
    提出存摺影本、租賃契約影本為證。
、兩造不爭執之事實：
一、原告主張其於92年9月1日向被告承租門牌號碼為新竹市○○
    ○街43號3樓之系爭房屋，約定租金為每月8,000元，租賃期
    間自92年9 月1 日起至94年8 月31日止。嗣租約到期，兩造
    復重訂租賃書面契約，租期自94年9 月1 日起至96年8 月31
    日止。96年8 月31日後，原告仍有繼續給付租金，被告並有
    收受，惟兩造未再訂有書面契約。原告於98年10月底向被告
    表示不再承租。原告曾給付被告4 千元。
二、原告所提出之房屋租賃契約書2份形式為真正，上面之簽名
    確實為被告親筆所簽。被告同意系爭房屋由張義雄繼續承租
    。
肆、兩造爭執事項及本件爭點：
一、原告起訴主張：原告於92年9月1日與被告簽訂租賃契約當時
    ，已依約交付被告押租金16,000元，而兩造租賃契約於98年
    10月底終止。依租賃契約法律關係被告應返還原告所交付之
    押租金16,000元及遲延利息。
二、被告抗辯：原告自始未曾交付押租金，且原告曾毀損被告所
    有房屋之玻璃及喇叭鎖。
三、本件爭點：
(一)、原告是否已經交付押租金16,000元？原告請求被告返還押租
    金16,000元，有無理由？
(二)、原告有無毀損被告所有之系爭房屋玻璃、1 樓喇叭鎖，被告
    有無違約情事？
伍、法院之判斷：
一、按因擔保承租人之債務而接受押租金，係獨立於租約外之別
    一契約，此項押租金契約為要物契約，以金錢之交付為其成
    立要件，自須交付金錢始生效力，出租人於租賃關係消滅時
    如未將押租金交付受讓人，承租人自得請求出租人返還押租
    金（最高法院65年台上字第156 號判例意旨參照）。
二、經查，原告主張其於92年9 月1 日承租系爭房屋時，即以現
    金方式交付系爭房屋之押租金16,000元予被告之事實，提出
    租賃契約、給付租金支票明細表（均影本）為證。觀諸系爭
    房屋租賃契約書第5 款記載：乙方（即原告甲○○）應於訂
    約時，交於甲方（即被告乙○）新台幣壹萬陸仟元作為押租
    金保證金，乙方如不繼續承租，甲方應於乙方遷空，交還房
    屋後無息退還押租保證金。又兩造於92年8 月31日簽訂之租
    賃契約中之房租收付款明細欄，其中已明確記載「92年押金
    壹萬陸仟元」，並有乙○之簽名，被告亦稱係由其親筆書寫
    ；再者，被告曾收受原告交付之面額4,000 元支票，並已於
    92年9 月2 日兌現，有玉山銀行新竹分行99年3 月15日玉山
    新竹字第0990308004號函及函附支票影本為證。參酌被告稱
    原告第一次應給付被告租金8, 000元及押租金16,000元，總
    計24,000元，然原告既僅給付被告4,000 元，然而原告竟未
    向被告催討，而仍繼續出租予被告，實不符常理。況且，兩
    造於94年9 月1 日續訂之租賃契約中並有由被告親筆書寫記
    載「承租期間未滿兩年押金沒有退還」，倘若被告於92 年8
    月間出租系爭房屋予原告時並未收到原告交付之押租金，應
    無可能於94年9 月1 日續訂之租賃契約中親筆記載關於返還
    押租金之條件。由上以觀，顯見被告於92年8 月間出租系爭
    房屋予原告時，即已收受原告交付之系爭押租金。
三、被告抗辯原告毀損其系爭房屋門鎖等情，然被告未能舉證證
    明，且依湳雅派出所警員楊政偉之職務報告記載，本轄民眾
    乙○稱於97年10月向本所報案，經調閱當年相關報案紀錄97
    年10月工作紀錄簿及報案三聯單登記簿，均無相關報案紀錄
    。又證人陳淑玲到庭證稱：系爭房屋並無毀壞情形等語（見
    本院99年3 月31日筆錄）；再者，被告亦同意由張義雄繼續
    承租，並已收受張義雄給付之租金，並有證人陳淑玲到庭陳
    述（見本院99年3 月31日筆錄），是以原告既已交還系爭房
    屋予被告，被告亦未能證明原告有何毀損房屋及違約情事，
    則依系爭契約第5 條規定，被告即應將其所收受之押租金16
    ,000元返還原告。
四、末按給付無確定期限者，債務人於債權人得請求給付時，經
    其催告而未為給付，自受催告時起，負遲延責任。其經債權
    人起訴而送達訴狀，與催告有同一之效力；又遲延之債務，
    以支付金錢為標的者，債權人得請求依法定利率計算之遲延
    利息；應付利息之債務，其利率未經約定，亦無法律可據者
    ，週年利率為百分之5 ，民法第229 條第2 項、第233 條第
    1 項前段、第203 條定有明文。本件原告對於被告之押租金
    返還請求權，係屬於給付未有確定期限之金錢債權，依民法
    第229 條第2 項規定，被告應自受催告時負遲延責任，原告
    得請求前開押租金法定遲延利息應自起訴狀繕本送達（99年
    1 月11日送達生效）被告之翌日即99年1 月12日起，加給按
    年息5%計算之法定遲延利息，為有理由，應予准許。逾此範
    圍之請求，洵屬無據，應予駁回。
五、從而，原告依兩造房屋租賃契約及押租金返還之法律關係，
    訴請被告給付如主文第1 項所示之金額及利息，為有理由，
    應予准許。
六、本件係小額訴訟事件為被告敗訴之判決，爰依職權宣告假執
    行，並於判決時確定訴訟費用額（本件原告僅就遲延利息請
    求些微部分經本院駁回，本件訴訟費用仍應由被告負擔）。
七、據上論結，本件原告之訴為一部有理由，一部無理由，依民
    事訴訟法第436 條之23、第436 條第2 項、第79條、第436
    條之19第1 項、第436 條之20，判決如主文。
中    華    民    國    99    年    4     月    14    日
                  民事第一庭    法  官  林麗玉
以上正本係照原本作成。
如對本判決上訴，非以判決違背法令為理由，不得為之，且須於
判決送達後20日內以上訴狀記載上訴理由向本院提出上訴狀。
中    華    民    國    99    年    4     月    14    日
                                書記官  鄭明枝

司法院資訊處製作；財團法人民間司法改革基金會備份。
